【裁判字號】    88,上,428
【裁判日期】    900704
【裁判案由】    損害賠償
【裁判全文】
台灣高等法院民事判決  八十八年度上字第四二八號
      上  訴  人    乙○○
                    丙○○
      被上訴人      甲○○
右當事人間損害賠償事件，上訴人對於中華民國八十七年十二月二十三日台灣板橋地
方法院八十六年度訴字第七一五號第一審判決提起上訴，被上訴人並為訴之追加，本
院判決如左：
    主    文
上訴及被上訴人追加之訴均駁回。
第二審訴訟費用由上訴人連帶負擔；追加之訴訴訟費用由被上訴人負擔。
    事    實
甲、上訴人方面：
  壹、聲明：
    一、原判決廢棄。
    二、右廢棄部分，被上訴人第一審之訴及假執行之聲請均駁回。
    三、被上訴人在第二審追加之訴駁回。
    四、如受不利判決，願供擔保請准免為假執行。
  貳、陳述：除與原判決記載相同者，茲引用外，補稱略以：
    一、被上訴人已自認其非系爭房地之買受人，兩造間既無任何債權債務關係，則
        被上訴人依侵權行為及不完全給付之規定，訴請上訴人損害賠償，顯無理由
        。
    二、上訴人所興建之豪門福星第三期房屋皆委託長和廣告事業有限公司（下稱長
        和公司）負責銷售，長和公司於銷售時於工地現場公開陳列建造執照，並同
        時出示房屋各層之平面圖供消費者參考，上訴人並無施用詐術致被上訴人陷
        於錯誤而購屋之意圖。
    三、兩造所簽訂之房屋委託興建契約書第五條第二項約明，「地下一、二樓均為
        停車場及戰時之防空避難室使用」，已明白揭示地下一層之用途，倘承購戶
        欲購買地下一層供作停車位使用者，須另外簽訂「選購汽車停車位約定書」
        ，反之，倘承購戶欲購買地下一層之坪數，而非作為停車位使用者，須另於
        房屋委託興建契約書中約明，並以彩色筆於地下一層平面圖上著色，以確定
        位置，並與上訴人合意加蓋水泥隔間。本件被上訴人於簽訂房地買賣契約時
        ，已明知地下一層為停車場，且未簽訂選購汽車停車位約定書，其本身已欲
        作停車位以外之用途，其對自身違法使用之情形，已可預知，縱嗣後地下一
        層之水泥隔間遭拆除，亦難歸責於上訴人。
    四、依台灣省建築物增設停車空間獎勵要點規定，獎勵停車位僅供公眾停車，不
        得另作其他用途，此規定為取締規定之性質，非效力規定，亦即如違反此規
        定而簽訂契約，僅生主管機關得依相關法令為行政處分之問題，無礙於被上
        訴人買受地下一層之效力，是上訴人基於兩造合意成立之房地買賣契約，交
        付地下室予被上訴人，自無不合。
    五、系爭房屋之地上一、二層連同地下一層係合併為一個銷售單位出售，無從區
        別個別之價格，無所謂「店舖價格」之說，被上訴人謂以「店舖價格」購買
        地下一層，顯無足取。況前經本院刑事判決認定地下一層非屬店舖，乃客觀
        上即知之事，顯見本件並無「店舖價格」之說。
    六、本件土地與房屋買賣契約，具契約聯立、效力依存之關係，系爭一、二層樓
        及地下一層之面積及價格，已一併訂明於房屋買賣契約書，則被上訴人以停
        車位價格計算系爭地下一樓之實際價值，並包含土地價值在內，顯非妥適。
    七、依建築圖觀察實無從看出管理室係坐落於被上訴人所購買之地下一層，被上
        訴人辯稱其所購系爭地下一層其中部分為建築圖所載之管理室，依法不得作
        為停車位使用，不具任何價值，顯與事實不符。
    八、系爭房地皆係委託長和公司出售，上訴人從未與被上訴人直接接觸或簽訂契
        約兩造亦未曾謀面，上訴人何有施用詐術使被上訴人陷於錯誤之可言。
    九、財團法人台灣經濟技術研究所所為系爭「不動產鑑定研究補充報告書」謂，
        地上一層每坪為新台幣（以下同）六十二萬七千元，地下一層為住家使用每
        坪為十五萬元，地下一層為商業使用每坪為十七萬五千元，被上訴人確將地
        下一層以每坪八萬八千三百元為計算基準，已然有誤，又平台、陽台係分置
        於系爭房屋之一、二樓，被上訴人竟將之全部納入二樓，進而以二樓價格計
        算，亦非允當，尤其，系爭房屋之公共設施包括屋頂突出物、電梯、樓梯間
        、水塔、水箱等俱非位於地下一層，被上訴人將公共設施納入地下一層而據
        以核算，更屬無稽。
乙、被上訴人方面：
  壹、聲明：
    一、上訴駁回。
    二、上訴人應連帶給付被上訴人一百萬元及自及自民國八十八年六月八日起至清
        償日止，按週年利率百分之五計算之利息。
  貳、陳述：除與原判決記載相同者，茲引用外，補稱略以：
    一、依建築圖所載，系爭地下一層部分原係規劃作為管理室使用，該部分既非作
        為停車位使用，則被上訴人所購系爭地下一層得作為停車位使用者，僅相當
        於壹個停車位面積，並非兩個停車位，故被上訴人所受損害額應加計壹個停
        車位之價格，為此爰擴張起訴之聲明，請求上訴人再連帶給付被上訴人一百
        萬元及自本答辯狀繕本送達之翌日起（八十八年六月八日），至清償日止按
        週年利率百分之五計算之利息。
    二、土地登記謄本記載系爭土地所有權人為被上訴人甲○○，取得所有權登記原
        因為「第一次登記」，亦足徵被上訴人確為系爭契約之當事人。
    三、上訴人明知地下一層為停車場使用，承購戶必須以地上一、二層連同地下室
        一併購買，致被上訴人以三十六萬多元之高價購買地下室此與實價每坪十三
        萬七千元相距甚遠，上訴人顯以「店舖價格」出售地下室予被上訴人，難謂
        無詐欺之嫌。
    四、被上訴人依上訴人出售同棟大樓停車位之最高價格，一個車位壹佰壹拾萬元
        ，作為計算被上訴人所購系爭地下一層實際價值之計價基準，合於常理。又
        停車位買賣之價金自包含房、地在內，被上訴人既以停車位價格計算系爭地
        下一層之實際價值，即已包含土地價值在內，並無不合之處。
    五、上訴人丙○○於他案偵查庭中自承被上訴人購買系爭房、地係透過他人引薦
        與其面議價額，而簽定系爭買賣契約，上訴人辯稱其未與被上訴人簽訂契約
        ，顯與事實不符。
    六、系爭地下一層僅得供停車位使用，上訴人將獎勵停車位空間之地下一樓，以
        水泥隔間，並修築樓梯直通地上一、二樓，使被上訴人因此陷於錯誤，誤以
        為地下一層為經政府核准之區分所有建物，而以高於停車位價格之金額買受
        該地下一樓，自屬權利及利益受有侵害，自有民法第一八四條第一項之適用
        。且系爭地下樓已拆除，不得作為店舖使用，上訴人所為之給付即屬不完全
        給付，被上訴人自得依民法第二二七條規定請求損害賠償。
    七、系爭地下一樓究應如何計算其價值，乃屬解釋當事人意思表示之問題，上訴
        人一再主張應以鑑定方式為之，容有誤會。如欲以鑑定報告為準，則一樓每
        坪為六十二萬七千元，二樓每坪為十八萬三千元，地下一層每坪為八萬八千
        三百元，以此為計算標準，方為妥適。
    理    由
一、被上訴人起訴請求上訴人連帶給付三百六十二萬五千四百三十元及法定遲延利息
    ，嗣於本審中，被上訴人以系爭地下一層部分原係規劃作為管理室使用，則其所
    購系爭地下一層得作為停車位使用者，僅相當於壹個停車位面積，並非兩個停車
    位，故被上訴人所受損害額應加計壹個停車位之價格，故擴張起訴之聲明，請求
    上訴人再連帶給付被上訴人一百萬元及法定遲延利息。核屬擴張應受判決事項之
    聲明，雖未經上訴人同意，仍應准許，合先敘明。
二、被上訴人起訴主張：伊於八十一年間分別向上訴人丙○○、乙○○購買坐落豪門
    福興社區預售屋即台北縣新莊市○○路七八九號房屋及土地，乙○○、丙○○明
    知該大樓地下一樓為依台灣省建築物增設停車空間鼓勵要點申請之增設停車位，
    僅供公眾停車空間，不得作為店舖使用。詎彼等為圖獲取高額不法利益，竟將應
    為供公眾停車位空間之地下一樓，以水泥隔間，並修築樓梯直通地上一二樓，且
    於土地買賣契約書底頁附圖標明為「店舖」，而與地上一、二樓併為「一銷售單
    位」出售，使伊誤為該地下一樓可獨立使用，與地上一、二樓具相同之使用功能
    ，並足以增益地上一樓店舖價值，因此陷於錯誤，而以等同於店舖之價格併同地
    上一、二樓以一千九百三十六萬元買受。嗣該地下一樓水泥牆隔間及增設樓梯經
    台北縣政府工務局命令拆除完畢，上訴人所交付之房屋即屬不完全給付，伊係以
    每坪單價為二十六萬二千六百八十二元購買系爭房屋，參酌上訴人售予其他承購
    人停車位最高價格者，其金額為一百一十萬元；一單位停車位面積以八坪計算
    每坪單價為十三萬七千五百元，是伊以等同於店舖價格購買系爭地下一樓，每坪
    需多花費二十二萬五千一百八十二元；查伊所購系爭地下一樓面積為十六．一坪
    ，總計伊因此所受損害為三百六十二萬五千四百三十元，又系爭地下一層部分原
    係規劃作為管理室使用，則其所購系爭地下一層得作為停車位使用者，僅相當於
    壹個停車位面積，並非兩個停車位，故被上訴人所受損害額應加計壹個停車位之
    價格一百萬元等情。爰依民法第一八四條、第二二七條規定，求為命被上訴人連
    帶如數給付並加計法定遲延利息之判決。
三、上訴人則以：被上訴人非買賣契約之當事人，不得向伊請求損害賠償；又伊等從
    未於土地買賣契約書底頁附圖標明系爭地下一樓為店舖，系爭房地係委託長和廣
    告公司出售，其二人亦從未與被上訴人接觸過，實無施用詐術使被上訴人陷於錯
    誤之可能。再者，長和廣告公司於銷售系爭房屋時，均有將建照執照、設計藍圖
    公開現場供各承購戶查閱，並以「總價」之方式銷售系爭房地，並非以店舖價格
    出售地下室，被上訴人實無誤會之可能。且被上訴人本可藉查明使用執照而明瞭
    系爭地下一樓之用途，依一般人通常觀察，焉可能陷於錯誤又兩造契約第五條
    第二項已約明：「本社區除台電受電室、水箱、樓梯間、電梯室等公共設施屬於
    全體用戶共同負擔部分外，地下一、二樓均為停車場及戰時之防空避難室使用．
    ．．」，被上訴人豈無不知之理。而被上訴人支付一千九百多萬元鉅額價款購屋
    ，如欠缺一般人之注意義務，依民法第三百五十五條規定建商即可免責，被上訴
    人實不能以不知地下一樓之用途為停車空間，而認上訴人涉嫌詐欺。何況地下室
    坪數均經雙方於房屋委建契約書第一條房屋坪數約ｘ坪下特別括號標示，且於契
    約所附地下一層平面圖上以彩色筆著色，用以確定其位置，是以被上訴人所取得
    者係具「特定位置」及「面積」之標的物，自得獨立使用，不受他人干涉。嗣後
    縱令經雙方約定，由上訴人丙○○所施作之水泥隔間，遭台北縣政府工務局拆除
    ，仍無礙被上訴人獨立使用地下一層之權利。被上訴人所買受之總坪數係五三點
    三八坪，上訴人亦依約交付五三點三八坪之標的物供被上訴人使用，實無不完全
    給付之可言等語置辯。
四、按系爭買賣契約建物係地下一樓以水泥牆隔間，並修築樓梯直通地上一、二樓，
    而合併為一買賣客體予以銷售，而系爭由乙○○、丙○○以水泥隔間之地下一樓
    ，經台北縣政府工務局於八十五年十一月二十五日派員勘查結果，以其係地下一
    層增設停車位空間部分擅自以水泥牆隔間及增設樓梯通達一樓，為違建，而函請
    起監、承造人速拆除完成，恢復原來使用，否則依違反建築法第七十三條及有關
    規定依法嚴處在案；目前系爭地下一樓所有違建部分且已全部拆除之事實，為兩
    造所不爭執，應堪信為真實。
五、上訴人雖辯稱本件系爭房地之買受人應係被上訴人之夫徐曾清並非被上訴人等語
    ，惟依財團法人台灣經濟技術研究所鑑定報告書（外放證物）內所附之房屋委託
    興建契約書及土地買賣契約書中所載之買方均為被上訴人，而非徐曾清，該二份
    契約書均經兩造簽名或蓋章，證人即鑑定人闕嘉成復證稱：契約書是我們到現場
    勘查時上訴人乙○○的兒子提供的等語（見本院卷第一三五頁），上訴人亦自承
    被上訴人之夫係以被上訴人之名義訂約等語（見本院卷第二七七頁），則被上訴
    人為系爭買賣契約之當事人，堪以認定。上訴人辯稱被上訴人非買賣契約之當事
    人，不得向伊請求損害賠償等語，並非可採。
六、上訴人又辯稱本件房地已於八十三年六月移轉予被上訴人，八十四年四月十四日
    交屋完畢，迄被上訴人八十六年五月八日依侵權行為請求時，顯已罹於時效云云
    。惟按「因侵權行為所生之損害賠償請求權，自請求權人知有損害及賠償義務人
    時起，二年間不行使而消滅。」民法第一百九十七條第一項前段定有明文。經查
    系爭建物地下一樓依法應為地下一層增設停車位空間，不得作為他用；上訴人等
    擅以水泥牆隔間，並修築樓梯直通地上一、二樓，為違建之事實，被上訴人主張
    係因台北縣政府工務局八十五年十一月二十五日派員勘查確認為違建後（參原證
    二號監察院函），函請起監、承造人，速拆除完成，恢復原來使用未果，本於公
    權力行使而逕行拆除時，始悉損害及賠償義務人。故被上訴人主張提起本件訴訟
    時，並未罹於時效，應可採信。
七、又上訴人辯稱其依約交付五三．三八坪之標的物供被上訴人使用，並無不完全給
    付及詐欺之情事等語。惟查上訴人所交付之建物坪數固無不足之情事，但：
  (一)台北縣政府工務局於八十一年三月二十四日就系爭房地核發之建造執照中，關於
    建築物各層用途欄明載：「地下二層防空避難室兼停車場（供公眾停車）、地下
    一層停車場（供公眾停車）、一層店舖、集合住宅、二至九層集合住宅」，並加
    註「本建築物依台灣省建築物增設停車空間鼓勵要點設計，於地上、地下一二層
    增設公共停車空間七十八輛供公眾使用，並由起造人或所有權人負責管理維護」
    ，此有該局八十一建字第五三七號建造執照在卷可稽（見本院卷第一七六頁）。
    故系爭地下一樓不得作停車以外之用途使用，堪以認定。
  (二)證人即長和廣告事業有限公司銷售系爭房地之人員王娟娟證稱：「我們對客戶介
    紹說一樓可當店面，二樓可做住家，地下室可當倉庫。」「我們銷售時對地下室
    沒有很強調，我們只是說要買就連一、二樓、地下室一起買、我們對客戶說將來
    會將地下室隔起來，前面會設鐵捲門當出口。」「我們在圖上有獨立隔起來。」
    等語（見原審卷第一七九頁），再參以系爭房屋銷售時供客戶參考之豪門福興地
    下一樓平面參考圖中，就系爭地下一樓標示以水泥牆隔間圖示並繪有樓梯（見本
    院卷第一七八頁），足證系爭地下一樓構建方式，在上訴人銷售之初，即已決定
    ，而非上訴人辯稱之「地下一層加以隔間，係依客戶之委建及雙方所定契約書之
    約定」。因此，上訴人將系爭地下一樓以水泥牆隔間，並修築樓梯直通地上一、
    二樓，而合併為一買賣客體予以銷售之行為，顯有將應為分別共有、僅得供公眾
    使用之獎勵停車位空間之地下一樓，偽飾成區分所有之外觀，使人誤信系爭地下
    一樓有獨立之產權，因而加以購買之詐欺行為。又系爭地下一樓既為獎勵停車位
    空間，僅得供公眾停車使用，其共有權人間縱經以分管契約指定特定部位而予以
    分管，亦無排除他人使用之效力，上訴人等從事建屋銷售多年，豈有不知之理，
    縱上訴人將系爭房地委託訴外人長和廣告公司出售，然系爭地下一樓構建方式，
    非代為銷售之廣告公司所得決定，上訴人係以出賣人之地位在買賣契約上簽名，
    自不得以其二人在銷售過程從未與被上訴人接觸過，即認實無施用詐術使被上訴
    人陷於錯誤之情事。故上訴人此部份辯詞，不足採信。
  (三)上訴人等雖否認被上訴人所提原證一號訴外人王彩霞之買賣契約之地下一樓標示
    店舖之附圖之真正。惟查，本件曾經檢察官核閱結果，上開王彩霞土地買賣契約
    書正本附圖騎縫章處皆蓋有乙○○及王彩霞之印鑑章，上訴人乙○○於檢察官偵
    訊時，亦不否認該買賣契約中標示地下一樓係店舖之附圖騎縫處所蓋乙○○印鑑
    章之真正，此有該署起訴書影本在卷可稽（參原證三號、訊問筆錄見臺灣板橋地
    方法院檢察署八十四年度偵字第一０七一八號偵查卷第一五七頁），又依被上訴
    人所提出之附圖可知，該圖係印刷平面圖，於標明Ｅ２之整列地下一樓共計十三
    戶，於每戶均註記「店舖」二字，衡諸常情，一般購屋者實不可能自行斥資印刷
    如此之平面圖。而系爭地下一樓所在位置，部分係規劃作為管理室使用，此有竣
    工圖即地下壹樓平面配置圖可憑（見本院卷第二四四頁及外放證物大華不動產鑑
    定股份有限公司估價報告書）；另經原審勘驗現場結果：「地下一樓隔間出口前
    方均設置停車位，停有車輛時地下一樓隔間內無法再供車輛出入，顯非供地面層
    一樓住戶停車之用」有勘驗筆錄及勘估標的物現況照片可稽（見原審卷第一○○
    頁及上開估價報告書）；且依臺灣省建築物增設停車空間鼓勵要點規定所申請之
    增設停車位，既僅供公眾停車空間，依法即不得另作其他用途。再參以上訴人等
    於檢察官偵查中所辯稱系爭地下一樓之「構造、功能足以與店舖相評比，且證之
    地下一樓實際區隔情形，又有樓梯可直通地上一樓，該地下一樓非可只當倉庫使
    用，實際上亦有店舖功能」等語（見原審卷第三四頁反面）之情事，且依證人王
    娟娟於八十七年六月十日到庭證稱「對客戶介紹．．．地下室可當倉庫。」云云
    ，益加可證上訴人將系爭地下一樓作為店舖出售。
  (四)又查上訴人雖辯稱於銷售前揭建物期間，曾於現場公開陳列台北縣政府工務局所
    核發之建造執照，且房屋委託興建契約書第五條第二項亦訂明：「本社區除台電
    受電室、水箱．．．等公共設施屬於全體用戶共同負擔部分外，地下一、二層均
    係為停車場及戰時之防空避難室使用」，故被上訴人應明白地上一、二層與地下
    一層之各樓層用途為何云云。惟查：本件就上訴人等於土地買賣契約書底頁附圖
    標明系爭地下一樓為「店舖」字樣，並繪以水泥牆隔間之圖示，並於房屋委託興
    建契約書第一條載明「停車場除外另行銷售」等語，另第三條載明，系爭房屋係
    「按政府核准之設計圖說」及「以政府核發之建築物使用執照為合格標準」；復
    就該第五條首段記載︰「除第一條所標示之房屋外，雙方同意左列設施，應如下
    之約定︰」以觀，再參以刑事案件告訴人洪榮科、王彩霞、林建毓、林李美玉、
    張小華、鍾淑紅、楊成觀、郭見華、詹雙民、李秀娟、林秀花等十二人於檢察官
    訊問時均一致指稱上訴人等在訂約時表示是以附圖為準，中間有劃停車位部份為
    停車位，其餘部份為地下店舖，而交屋時地下一樓原標示店舖的部份已隔間，而
    且每間的樓層上方已做好樓梯可直通一樓等語，且於檢察官接續質問上訴人二人
    為何地下一樓是以店舖方式交屋，而非用停車位時，上訴人二人亦答稱：因為買
    賣契約書上有載明說我需要辦理隔間，因為我買賣契約書後面有附一個確認圖，
    所以要如此做，買賣契約書後所附的確認圖為買賣契約書的一部分等語（見同上
    偵查卷第一五五頁反面、第一五六頁），故被上訴人主張足以讓其以為上訴人既
    是「以政府核發之建築物使用執照為合格標準」，其將「按政府核准之設計圖說
    」即雙方間契約書附圖興建，核其所為已足使被上訴人以為所購系爭地下一層屬
    室內部分，非停車場，也非防空避難室，因此而陷於錯誤，與上訴人簽約承購而
    受詐欺等情，即非無據，應可採信。
  (五)復查系爭地下一樓所在位置，部分係規劃作為管理室使用，此有竣工圖即地下壹
    樓平面配置圖可憑（見本院卷第二四四頁及外放證物大華不動產鑑定股份有限公
    司估價報告書）；另經原審勘驗現場結果：「地下一樓隔間出口前方均設置停車
    位，停有車輛時地下一樓隔間內無法再供車輛出入，顯非供地面層一樓住戶停車
    之用」有勘驗筆錄及勘估標的物現況照片可稽（見原審卷第一○○頁及上開估價
    報告書）；且依臺灣省建築物增設停車空間鼓勵要點規定所申請之增設停車位，
    既僅供公眾停車空間，依法即不得另作其他用途。再參以上訴人等於檢察官偵查
    中所辯稱系爭地下一樓之「構造、功能足以與店舖相評比，且證之地下一樓實際
    區隔情形，又有樓梯可直通地上一樓，該地下一樓非可只當倉庫使用，實際上亦
    有店舖功能」等語（見原審卷第三四頁反面）之情事，且依證人王娟娟於八十七
    年六月十日到庭證稱「對客戶介紹．．．地下室可當倉庫。」云云，亦足資為上
    訴人等施用詐術之證明。
  (六)上訴人所交付之系爭地下一層既非契約所約定之室內部分，縱其所交付之建物總
    面積與契約相符，自屬不具備契約預定之效用且系爭房屋之價值亦因系爭地下一
    層不能作為室內使用而減少，上訴人辯稱其依約交付五三．三八坪之標的物，並
    無不完全給付之情事等語，自非可採。
八、綜上所述，本件上訴人二人將獎勵停車位空間之地下一樓，以水泥隔間，並修築
    樓梯直通地上一、二樓，且於豪門福興土地買賣契約書底頁附圖標明為「店舖」
    ，以之作為店舖出售予被上訴人，其係以詐術詐騙被上訴人應無疑義，又被上訴
    人因其所為致陷於錯誤，而以高於停車位價格之金額買受該地下一樓，自屬權利
    及利益受有侵害，應有民法第一八四條第一項之適用。再上訴人二人既於該土地
    買賣契約書底頁附圖標明系爭地下一樓為「店舖」，而與被上訴人簽約，自應以
    得作為店舖使用之地下一樓交付被上訴人；乃竟以獎勵停車位空間加水泥隔間，
    並修築樓梯直通地上一、二樓之違建為給付，既經台北縣政府工務局命令拆除，
    恢復原來使用，且不得作為店舖使用，現並已拆除，其所為之給付即屬不完全給
    付，原告自亦得依民法第二二七條規定請求損害賠償。而系爭房屋經送請大華房
    地產股份有限公司鑑定其於八十二年二月時之市價結果，其總價依系爭房屋地下
    一層之用途係作為儲藏室、公共設施、停車位而異，分別為一千五百七十四萬二
    千二百三十元、二千零三十一萬四千一百四十元、一千三百一十七萬零三百二十
    元（經市場調查結果，儲藏室之價值約為地面層平均單價之百分之五十；若為公
    共設施推定其單價應與一、二樓之平均單價相同；而該區停車位之價值，經市場
    調查推定其價格為每位一百萬元），此有估價報告書可稽（外放證物，見該報告
    書第十八、十九頁）。其中以系爭地下一層作為公共設施之總價與被上訴人購買
    之價格一千九百三十六萬元最相當，顯見上訴人係以系爭地下一層作為公共設施
    之價格出售系爭房屋，而非以系爭地下一層作為儲藏室或停車位之較低價格出售
    系爭房屋，即上訴人亦自承係將地上一、二層連同地下一層併為一個銷售單位出
    售，係以整體計價等語（見本院卷第二八二頁），故被上訴人主張其實際所受損
    害額，應依平均價格計算被上訴人購買系爭地下一樓所受之損害額等語，應可採
    信。則依上訴人購買系爭房屋之總價一千九百三十六萬元除以其登記總坪數五三
    ．三八坪，其每坪單價為三十六萬二千六百八十二元（元以下捨去），參酌上訴
    人售予其他承購人停車位最高價格者，其金額為一百一十萬元；一單位停車位面
    積以八坪計算，每坪單價為十三萬七千五百元，是被上訴人以平均價格購買系爭
    地下一樓，每坪需多花費二十二萬五千一百八十二元（362,682-137,500=225,18
    2）；而被上訴人所購系爭地下一樓面積為十六．一坪，總計被上訴人因此所受
    害為三百六十二萬五千四百三十元。
九、被上訴人另主張系爭地下一層部分原係規劃作為管理室使用，則其所購系爭地下
    一層得作為停車位使用者，僅相當於一個停車位面積，並非兩個停車位，故被上
    訴人所受損害額應加計一個停車位之價格一百萬元等語，惟查依地下壹樓平面配
    置圖所示（見前述估價報告書附件），系爭地下一層之部分固規劃為管理室，惟
    迄八十六年十二月間，並無管理室之設置，此有現場照片附於前述估價報告書內
    可稽，被上訴人仍得作為停車位使用，故被上訴人就系爭地下一層所得使用之面
    積並未減少，其主張另受有一個停車位之價格一百萬元之損害等語，並非可採。
十、綜上所述，被上訴人依民法第一八四條、第二二七條規定，請求被上訴人連帶給
    付三百六十二萬五千四百三十元及自起訴狀繕本送達之翌日即八十六年五月十八
    日起至清償日止，按週年利率百分之五計算之利息，於法並無不合，應予准許。
    原審就此部分，為上訴人敗訴之判決，並為假執行之宣告，核無違誤，上訴意旨
    ，就此部分，仍執陳詞，指摘原判決不當，求予廢棄，為無理由，應駁回其上訴
    。至被上訴人追加請求被上訴人連帶給付一百萬元及自民國八十八年六月八日起
    至清償日止，按週年利率百分之五計算之利息，為無理由，應予駁回。
十一、據上論結，本件上訴及被上訴人追加之訴均無理由，爰判決如主文。
中      華      民      國    九十    年      七      月      四      日
                                        民事第三庭
                                            審判長法  官  張  宗  權
                                                  法  官  陳  永  昌
                                                  法  官  蕭  艿  菁
右正本係照原本作成。
被上訴人不得上訴。
上訴人如不服本判決，應於收受送達後二十日內向本院提出上訴書狀，其未表明上訴
理由者，應於提出上訴後二十日內向本院補提理由書狀（均須按他造當事人之人數附
繕本）上訴時應提出委任律師或具有律師資格之人之委任狀；委任有律師資格者，另
應附具律師及格證書及釋明委任人與受任人有民事訴訟法第四百六十六條之一第一項
但書或第二項（詳附註）所定關係之釋明文書影本。
中      華      民      國    九十    年      七      月      五      日
                                                  書記官  尤  峰  惠
附註：
民事訴訟法第四百六十六條之一（第一項、第二項）：
對於第二審判決上訴，上訴人應委任律師為訴訟代理人。但上訴人或其法定代理人具
有律師資格者，不在此限。
上訴人之配偶、三親等內之血親、二親等內之姻親，或上訴人為法人、中央或地方機
關時，其所屬專任人員具有律師資格並經法院認為適當者，亦得為第三審訴訟代理人
。


司法院資訊處製作；財團法人民間司法改革基金會備份。
